臺灣宜蘭地方法院刑事判決　　　　　　　　九十三年度易字第一八號
　　公　訴　人　臺灣宜蘭地方法院檢察署檢察官
　　被　　　告　乙○○
右列被告因侵占等案件，經檢察官提起公訴（九十二年度偵字第三七八號、九十二年
度偵緝字第一二號），本院判決如左：
    主  文
乙○○意圖為自己不法之所有，而侵占自己持有他人之物，累犯，處有期徒刑月，
如易科罰金，以佰元折算壹日；又連續損壞他人之汽車右後輪胎，足以生損害於他
人，累犯，處有期徒刑月，如易科罰金，以佰元折算壹日。應執行有期徒刑伍月
，如易科罰金，以佰元折算壹日。
被訴竊盜部分無罪。
    事  實
一、乙○○前於民國八十九年間，因違反家庭暴力防治法案件，經本院以八十九年度
    易字第二二七號刑事判決判處有期徒刑四月，於九十年二月十三日執行完畢出監
    。詎其猶不知悔改，(一)於九十年四月十五日間，在宜蘭縣宜蘭市○○街，向其前
    女友甲○○借用車牌號碼ＱＳＵ—五三六號輕型機車，言明借用一星期後返還，
    詎乙○○於借期屆滿後，竟意圖為自己不法之所有，將該機車侵占入己，雖經甲○○多次催討，仍拒不返還；(二)乙○○又因甲○○對其不予聞問，竟基於毀損之
    概括犯意，先於九十一年四月五日下午五時二十五分許，持其所有之鐵鑽至甲○○位於宜蘭縣宜蘭市○○路○段一四三號住處，將停放於該處為甲○○所有之車
    牌號碼Ｔ九—一六二七號自用小客車之右後輪胎刺破，足以生損害於甲○○；乙○○再基於前開毀損之概括犯意，復於九十一年八月二日晚間九時三分許，至甲○○上開住處，以黑色噴漆朝該處大門胡亂噴寫，損壞該住處大門之油漆，足以
    生損害於甲○○。
二、案經甲○○訴由宜蘭縣警察局宜蘭分局報請臺灣宜蘭地方法院檢察署檢察官偵查
    起訴。
    理  由
甲、有罪部分：
一、訊據被告乙○○坦承持鐵鑽刺破甲○○自用小客車之右後輪胎，及以黑色噴漆噴
    寫甲○○住處大門等二次毀損犯行，惟矢口否認有侵占甲○○輕型機車之犯行，
    並辯稱：伊於九十年四月十五日向甲○○借機車一星期，有告訴甲○○是要找工
    作，一星期到時伊有向甲○○借，但甲○○沒有反對，之後伊在菜市場找到工作
    要用機車載菜，因此甲○○向伊催討機車才沒有還她等語。然查：
  (一)就前開毀損犯行，業據告訴人甲○○於偵查及本院審理中指訴綦詳。此外，並有
    車牌號碼Ｔ九—一六二七號自用小客車之車籍查詢資料、監視錄影帶二捲、翻拍
    照片四幀等件在卷可證，是被告之自白要與事實相符，應堪採信，被告此部分之
    毀損犯行足堪認定。
  (二)被告雖否認有侵占犯行，惟告訴人前於偵查中證稱：伊於九十年三月底、四月初
    左右在被告慶和街家門口將機車交給被告，當時被告說借機車是要來找工作，說
    一星期就會還，但時間到了被告並未還車，於被告屆期未還車後，伊有繼續向被
    告要車，但在伊要車當中，有陸陸續續接到被告騎機車違規的紅單，在借了半年
    到八個月，因被告沒有還車，伊有帶中山派出所警員到被告家要車，但被告避不
    見面等語（參見九十二年度偵緝字第十二號第三十五頁九十二年二月十二日偵訊
    筆錄）；再於本院審理中證稱：伊於九十年間將機車借給被告一星期，一星期後
    被告沒有還車，於期間屆滿時被告沒有主動告訴伊要繼續借車，並且伊收到借車
    這段期間的罰單，於一星期後沒多久伊就向被告要車，因為伊發現有紅單，而且
    當初講好一星期，但被告說要繼續借，因罰單很多伊不願意借，而被告也沒有還
    車等語（參見本院九十三年四月二十八日審判筆錄），依告訴人於偵查及本院審
    理中之證述，即證稱於機車借用期限屆滿後，向被告索還機車未果等情，參以被
    告借用機車後，雖經告訴人多次要求返還卻置之不理，仍繼續占有該機車供其使
    用，亦徵被告不法所有之意圖甚明。此外，並有車牌號碼ＱＳＵ—五三六號輕型
    機車之車籍查詢資料在卷可佐。綜上說明，被告辯稱並無侵占犯行顯係卸責之詞
    ，不足採信，被告此部分之犯行明確，應依法論科。
二、核被告乙○○所為，係犯刑法第三百三十五條第一項侵占罪及同法第三百五十四
    條毀損罪。被告先後二次毀損犯行，時間緊接，方法相同，觸犯犯罪構成要件相
    同之罪，顯係基於概括犯意為之，應依刑法第五十六條連續犯之規定，論以情節
    較重之損壞他人汽車右後輪胎之一罪，並加重其刑。被告所犯上開侵占、毀損二
    罪，犯意各別，構成要件互殊，應予分論併罰。查被告前於八十九年間，因違反
    家庭暴力防治法案件，經本院以八十九年度易字第二二七號刑事判決判處有期徒
    刑四月，於九十年二月十三日執行完畢出監等情，業經被告供明在卷，並有卷附
    臺灣高等法院被告全國前案紀錄表一件可按，其受有期徒刑之執行完畢，五年內
    再犯法定刑有期徒刑以上之右開二罪，為累犯，均依法加重其刑，並就毀損罪部
    分遞加重之。爰審酌被告犯罪之動機、目的、手段，犯罪所生之損害，及犯罪後
    態度等一切情狀，就上開二罪分別量處如主文所示之刑，及均諭知易科罰金之折
    算標準，並定其應執行之刑，及諭知易科罰金之折算標準，以示懲儆。被告持以
    刺破告訴人自用小客車右後輪胎之鐵鑽一把，雖係被告所有且供犯罪所用之物，
    但未扣案，且經被告供承業已失竊，足認該鐵鑽現已滅失，爰不為沒收之諭知，
    併此敘明。
乙、無罪部分：
一、公訴意旨另以：被告乙○○於九十二年二月四日晚上六時四十分許，在宜蘭縣宜
    蘭市○○路「書盟書局」前，發現一輛未懸掛車牌、引擎號碼為三ＸＹ—三一○
    四六一號之三葉廠牌紅色老輕型機車（經查該機車為丙○○所有，已於九十一年
    七月十八日辦理報廢，惟尚未變賣或拋棄所有權）停放在該處，竟萌生拔取上開
    機車火星塞至其已損壞之機車上使用之意念，遂意圖為自己不法之所有，將上開
    機車往宜蘭市中央市場附近機車行方向推移，而予以竊取之，惟於得手後，於同
    日晚上七時許，將竊得之機車推行經宜蘭市○○路四十八號前時，為警發現查獲
    ，因認被告涉有刑法第三百二十條第一項竊盜罪嫌。
二、公訴人認被告涉有右揭竊盜犯行，係以被告擅自將該機車牽走，而機車所有人丙○○於偵查中陳稱如有人將機車騎走伊會在乎等語為主要論據。訊據被告固坦承
    於前開時、地，因見一輛未懸掛車牌、引擎號碼為三ＸＹ—三一○四六一號之三
    葉廠牌紅色輕型機車，而將其牽走等情，惟堅詞否認有竊盜犯行，並辯稱：當時
    正值過年，因伊的車子沒有火星塞，伊有問附近的人說那輛車子是報廢的，伊才
    想要那輛車子的火星塞，在推的過程終究被警察查獲等語。
三、按犯罪事實應依證據認定之，無證據不得推定其犯罪事實；又不能證明被告犯罪
    者，應諭知無罪之判決，刑事訴訟法第一百五十四條第二項、第三百零一條第一
    項分別定有明文。又犯罪事實之認定，應憑真實之證據，倘證據是否真實尚欠明
    確，自難以擬制推測之方法，為其判斷之基礎；而認定犯罪事實之證據係指足以
    認定被告確有犯罪行為之積極證據而言，該項證據自須適合於被告犯罪事實之認
    定，始得採為斷罪資料，最高法院著有五十三年臺上字第六五六號、二十九年上
    字第三一○五號判例可參。且刑事訴訟上證明之資料，無論其為直接或間接證據
    ，均須達於通常一般之人均不致有所懷疑，而得確信其為真實之程度，始得據為
    有罪之認定，若其關於被告是否犯罪之證明未能達此程度，而有合理懷疑之存在
    ，致使無從形成有罪之確信，根據「罪證有疑，利於被告」之證據法則，即不得
    遽為不利被告之認定，亦有最高法院七十六年臺上字第四九八六號判例可稽。
四、經查：就前開丙○○所有之引擎號碼為三ＸＹ—三一○四六一號之三葉廠牌紅色
    輕型機車，業於九十一年七月十八日由車主丙○○向宜蘭監理站申請報廢，有該
    車車籍作業系統查詢資料一紙附卷可稽（參見九十二年度偵字第三七八號卷第八
    頁），且丙○○於本院審理中經檢察官詰問後證稱：該機車本來是伊同學在騎，
    因為該車在書盟書局附近壞掉，所以放在書盟書局先申請報廢打算經過一段時間
    再處理，而該車並無上鎖，伊想叫朋友開車將機車載去廢棄場送給廢棄場。是因
    為不要該機車才放在書盟書局，伊認機車還是伊的，因為上面有引擎號碼伊擔心
    有人拿去犯案等語（參見本院九十三年四月二十八日審判筆錄），再經本院訊問
    證人丙○○後，依其證稱：「（為何車子不牽去修理？）因為車子很老舊了，修
    理費太貴。」、「（報廢時間九十一年七月十八日為何放置那麼久還不處理？）
    因為我在台中唸書，沒有時間處理。」、「（機車放置書盟是否還要那部機車？
    ）不要，只是還沒有處理。」、「（機車放置書盟那段期間是否有親自或叫他人
    擦拭整理機車或查看機車車況？）都沒有。」、「（警察通知你時機車外觀與你
    放置時狀況有何差別？）差不多，只是比較髒。」依證人丙○○之前開證述，就
    其所有之前開機車因故障而放置書盟書局前，因修理費過高而將該車申請報廢，
    且於該車放置期間並無上鎖及前往擦拭整理，且以丙○○於九十一年七月十八日
    申請報廢迄被告於九十二年二月四日牽走該機車，其間歷時半年，以該車於外觀
    上並無車牌，且放置半年未予整理之情形下，於客觀上極易使人認該車係他人所
    棄置不要，再參以證人丙○○於本院審理中亦證稱不要該部機車，僅因擔心機車
    遭人供犯罪使用之工具，故在乎何人騎走機機車，亦難認丙○○無拋棄該車所有
    權之意圖，從而被告辯稱主觀上認係他人不要之機車，因而將該車牽走之辯詞應
    堪採信。依上說明，公訴人所舉之證據不足以證明被告確有竊盜犯行。此外又查
    無任何積極證據，足認被告確有公訴人所指之竊盜犯行，不能證明被告此部分之
    犯罪，依法應諭知無罪之判決。
據上論斷，應依刑事訴訟法第二百九十九條第一項前段、第三百零一條第一項，刑法
第五十六條、第三百三十五條第一項、第三百五十四條、第四十七條、第四十一條第
一項前段、第五十一條第五款，罰金罰鍰提高標準條例第一條前段、第二條判決如主
文。
本案經檢察官劉憲英到庭執行職務
中      華      民      國    九十三    年      五      月     十二     日
                                  臺灣宜蘭地方法院刑事第四庭
                                        審判長法  官  林  惠  玲
                                              法  官  郭  顏  毓
                                              法  官  辜  漢  忠
右正本證明與原本無異。
如不服本判決，應於判決送達後十日內，向本院提出上訴狀。
                                              書記官  林  秀  麗
中      華      民      國    九十三    年      五      月     十二     日
附錄本案論罪科刑法條全文：
刑法第三百三十五條第一項
意圖為自己或第三人不法之所有，而侵占自己持有他人之物者，處五年以下有期徒刑
、拘役或科或併科一千元以下罰金。
刑法第三百五十四條
毀棄、損壞前二條以外之他人之物或致令不堪用，足以生損害於公眾或他人者，處二
年以下有期徒刑、拘役或五百元以下罰金。
